# 求助！定增取得控制合并的处理等问题

提问人：roei 时间：2017-06-19 22:29:50
求助！今年年审遇到的问题。如下：
1.B公司 6 月份定向增发股份，A公司购买并成为B的控股股东，此时持股45%，A和B均为同一集团下属子公司； 11 月A公司转让部分股权，减持至37%，请问通过资本市场的定增取得对B公司的股权，A公司在个别报表需要按照同控确认长投的初始成本吗？还是直接以支付对价去确认？在合并的角度，是否也是按照同控合并去处理，持股比例的变化在合并时又该如何处理呢？
2.C公司在 8 月以 1000 万从关联方处取得D公司100%股权， 11 月又向D公司增资 3000 万，C和D均为同一集团下属子公司。请问 8 月及11 月分别如何确认长投的金额？
3.国开发展基金有限公司对E公司投资，增资后，国开发不向E公司委派董事、监事或高管，但对可能影响国开发权益的重大事项应经其决议通过；投资项目建设期届满后，由X公司回购股权，股权转让协议系由X公司与国开发签订，股权转让价款也由X公司支付给国开发；项目规定有收益率，其投资收益以分红的方式发放，不足部分由X公司补足给国开发。请问E公司在个别报表、合并报表，是否将国开发对其的投资确认为实收资本？还是长期应付款？
麻烦大家帮我解答一下，谢谢！

回答人：chenyiwei
1 、只要是构成同一控制下合并，那就按照《企业会计准则第 2 号——长期股权投资（ 2014 年修订）》第五条的规定，“在合并日按照被合并方所有者权益在最终控制方合并财务报表中的账面价值的份额作为长期股权投资的初始投资成本。长期股权投资初始投资成本与支付的现金、转让的非现金资产以及所承担债务账面价值之间的差额，应当调整资本公积；资本公积不足冲减的，调整留存收益”。 在集团母公司合并报表层面，内部增发交易导致子公司股权比例变动，按收购少数股权处理。 2 、第一步按同一控制下合并处理；第二步直接按增资款增加长期股权投资成本。 3 、请参考《瑞华研究 2010 ～ 2016 汇编》中的问题4-1-49。

提问人：roei 时间：2017-06-20 10:20:17
陈版，我之前没表述清楚，这边的情况是A公司自己将持有的B公司部分股权转让，转让后仍为B公司控股股东，并非因B公司再次增发导致A公司持股比例降低。请问A公司本期合并B公司时，按同控处理，A公司在合并层面期初期末分别应采用哪个比例？对B持股的变化如何在A的合并过程中体现？

回答人：chenyiwei
如果持股比例变动前后A均为B的控股股东，则视同最早期间起直到转让部分股权为止的合并比例为 45 ％（少数股东权益比例为55 ％），此后为 37 ％。在出售部分股权投资之日，A的合并报表层面按权益*易原则处理。